臺灣嘉義地方法院刑事判決　　　　　　　 95年度易字第578號
公　訴　人　臺灣嘉義地方法院檢察署檢察官
被　　　告　丙○○
　　　　　　丁○○
上列被告因妨害自由等案件，經檢察官聲請以簡易判決處刑（九
十五年度偵字第五三四○號），本院簡易庭認有刑事訴訟法第四
百五十一條之一第四項但書所列情形，移送本院改依通常程序審
理，本院判決如下：
    主  文
丙○○以加害生命之事，恐嚇他人致生危害於安全，處拘役伍拾
日，如易科罰金以銀元參佰元折算壹日。
丁○○被訴恐嚇部分無罪。
丁○○、丙○○被訴傷害部分均不受理。
    事  實
壹、丙○○、丁○○係同居關係（起訴書誤載為夫妻關係）。丙○○懷疑乙○○○向警方舉發賭博，心生不滿，竟於民國九
    十五年五月二十七日（起訴書誤載為五月二十八日）晚上七
    時五十分許，與不知情之丁○○同至乙○○○位在嘉義縣梅
    山鄉○○村○○路一六三號住處前，見乙○○○返家，詎丙○○竟獨自出於恐嚇之犯意，向乙○○○恫稱「要讓妳死」
    等語，以此加害生命之事恐嚇乙○○○，致其心生畏懼，而
    危害其安全。
貳、案經乙○○○訴由嘉義縣警察局竹崎分局報告臺灣嘉義地方
    法院檢察署檢察官偵查起訴。
    理  由
壹、程序部分：本件被告丙○○、丁○○圴未於言詞辯論終結前
    對於警訊調查筆錄、偵查訊問筆錄、診斷證明書、醫院函文
    暨病歷、調解筆錄、前案紀錄表等傳聞證據之證據能力有所
    異議。雖被告等矢口否認犯行，證人乙○○○、甲○○已到
    庭接受交互詰問，筆錄外之傳聞證據為醫師、司法機關及調
    解委員會依相關法令於職務上所製作之文書，該等證據又無
    顯不可信之情況，本院審酌予以採納之，無礙被告二人於程
    序上之彈劾詰問權利，認前開傳聞證據合於刑事訴訟法第一
    百五十九條之四、之五等規定，因而具備證據能力，此合先
    敘明。
貳、被告丙○○有罪部分：
  一、訊據被告丙○○固坦承於事實欄所記載之時、地至乙○○○住處前，惟矢口否認犯行，辯稱，其與丁○○係同至乙○○○家催討乙○○○先前積欠金錢，詎乙○○○竟持掃
      把毆打，其未出言恐嚇，證人甲○○耳聾並未在場云云。
      經查：事實欄所記載之恐嚇情節，迭據證人即告訴人乙○○○於警訊、偵查及審理時指訴纂詳（警卷第二頁、第六
      頁調查筆錄，偵查卷第六頁訊問筆錄，本審卷第三十七頁
      、第三十八頁審判筆錄），先後一致，且與證人即在場目
      擊之甲○○分別於警訊、偵查及審理時所證情節相符（警
      卷第八頁調查筆錄，偵查卷第六頁訊問筆錄，本審卷第四
      十一頁審判筆錄）。
  二、雖被告丙○○以前開情詞置辯，然查：被告丙○○皆稱，
      乙○○○見其與丁○○到來，不說分由即持掃把毆打等語
      （警卷第十四頁調查筆錄，偵查卷第十頁訊問筆錄）。證
      人甲○○證稱，乙○○○見丙○○前來，即持掃把與其發
      生衝突等語（本審卷第四十一頁審判筆錄）。但告訴人乙○○○於警訊及偵查中均略過持掃把情節不提，於審理時
      則稱未持掃把與人衝突，即遭到被告丙○○毆打（警卷第
      二頁至第三頁調查筆錄，偵查卷第六頁訊問筆錄，本審卷
      第三十九頁審判筆錄）。互相比對其等所言，證人甲○○
      所陳述亦有不利告訴人乙○○○而與被告丙○○所言相符
      部分，其立場並未偏袒告訴人乙○○○，苟不在場，而係
      事後串通，諒證人甲○○無從作出與被告丙○○所述相合
      之情節。除此之外，證人甲○○並非耳聾無法聽聞聲音，
      此經本院當庭訊問屬實（本審卷第四十頁審判筆錄）。是
      被告丙○○所辯，與事實不符，顯係避重就輕之詞，不值
      採信。事證明確，其恐嚇犯行堪以認定。
  三、核被告丙○○所為，係犯刑法第三百零五條之恐嚇罪。被
      告行為後，九十五年六月十四日修正公布，同年七月一日
      施行之刑法施行法第一條之一第一項、第二項前段增訂「
      中華民國九十四年一月七日刑法修正施行後，刑法分則編
      所定罰金之貨幣單位為新臺幣。九十四年一月七日刑法修
      正時，刑法分則編未修正之條文定有罰金者，自九十四年
      一月七日刑法修正施行後，就其所定數額提高為三十倍。
      」等內容。而被告所犯之刑法第三百零五條自七十二年六
      月二十六日（即罰金罰鍰提高標準條例修正公布日）迄今
      未修正，其罰金法定刑為「三百元」，貨幣單位乃「銀元
      」，依罰金罰鍰提高標準條例第一條前段提高十倍，實為
      「銀元三千元」，經依現行法規所定貨幣單位折算新臺幣
      條例第二條折算為「新臺幣九千元」。刑法施行法於九十
      五年七月一日施行後，所定罰金之貨幣單位為新臺幣，就
      其所定數額提高三十倍，刑法第三百零五條之罰金法定刑
      「三百元」，依該規定折算，亦為「新臺幣九千元」。是
      刑法施行法前開條文修正後，刑法第三百零五條「罪刑」
      並未變更。刑法施行法第一條之一第一項、第二項前段之
      法律效果乃將刑法分則罰金刑之貨幣單位從「銀元」轉換
      為「新臺幣」，係一貨幣單位準據法，修正意旨亦止於釐
      清吾國先前易生混淆之貨幣單位系統，與罪刑無涉，尚無
      刑法第二條第一項新舊法比較適用之問題，自應適用現行
      有效之法律。再被告行為後，九十四年一月七日修正，同
      年二月二日公布之刑法業於九十五年七月一日施行，本件
      所涉修正前後法律比較及適用之情形，詳如附表所示。其
      中刑法第三十三條第五款關於罰金定義之修正；其中刑法
      第四十一條關於易科罰金折算標準之修正，因修正前規定
      足使被告受較輕之刑罰，有利於行為人，均應依刑法第二
      條第一項前段適用修正前之行為時法。
  四、爰依被告丙○○之陳述（本審卷第四十八頁審判筆錄）及
      臺灣嘉義地方法院檢察署刑案資料查註紀錄表、臺灣高等
      法院被告前案紀錄表之記載（前案紀錄表、本審卷第四頁
      至第八頁），審酌被告丙○○僅因懷疑他人向司法機關檢
      舉，因而口出惡言之犯罪動機及目的；犯罪時未受明顯刺
      激；獨自一人恐嚇告訴人之犯罪手段；離婚，與被告丁○○目前為同居關係，從事不銹鋼廚具販售之生活狀況；前
      有多次違反票據法前案之品行；國小畢業之智識程度；以
      言詞恐嚇告訴人所生危害；犯罪後多所卸責之態度等一切
      情狀，判處如主文所示之刑，並諭知易科罰金之折算標準
      ，以示懲儆。
參、被告丁○○無罪部分：
  一、公訴意旨另以：被告丁○○與被告丙○○為同居關係，因
      被告丙○○懷疑乙○○○向警方舉發賭博，心生不滿，被
      告丁○○、丙○○竟基於恐嚇之犯意聯絡，而於九十五年
      五月二十七日晚上七時五十分許，同至告訴人乙○○○位
      在嘉義縣梅山鄉○○村○○路一六三號住處前，並向適時
      返家之告訴人乙○○○恫稱「要讓妳死」等語，以此加害
      生命之事恐嚇告訴人乙○○○，致其心生畏懼，而危害其
      安全等語。
  二、按犯罪事實應依證據認定之，無證據不得認定犯罪事實，
      刑事訴訟法第一百五十四條第二項定有明文。事實之認定
      ，應憑證據，如未能發現相當證據，或證據不足以證明，
      自不能以推測或擬制之方法，以為裁判基礎；認定不利於
      被告之事實，須依積極證據，苟積極證據就被告有罪未達
      無庸置疑之地步，而不足為不利於被告事實之認定時，即
      應為有利於被告之認定，最高法院三十年上字第八一六號
      、四十年台上字第八六號判例等可資參照。
  三、公訴人認被告丁○○涉有前開恐嚇犯行，無非以被告丙○○、丁○○之供述，告訴人乙○○○之指訴，證人甲○○
      之證言，診斷證明書、照片等為其論據。訊據被告丁○○
      固坦承於公訴人所指時地在場，惟堅詞否認有何犯行，辯
      稱，當時係乙○○○持掃把毆打丙○○，其未口出恐嚇言
      詞等語。
  四、經查：被告丁○○、丙○○自始至終均否認曾對乙○○○
      口出恐嚇言詞。依證人即告訴人乙○○○警訊及偵查中所
      言，所指訴實施恐嚇者，僅有被告丙○○而已，被告丁○○則不與焉（警卷第二頁至第三頁調查筆錄，偵查卷第六
      頁訊問筆錄），其於審理時更稱：「（問：丁○○有無說
      什麼？）沒有，她坐在車上，後來才下來拉我的頭髮，她
      沒有說什麼話。」等語（本審卷第三十七頁審判筆錄）。
      證人甲○○於警訊及偵查中皆稱係被告丙○○說要讓乙○○○死，並未明確指證被告丁○○（警卷第八頁調查筆錄
      ），於審理時則稱：「（問：丁○○有無說什麼？）她沒
      有說什麼。」等語（本審卷第四十一頁審判筆錄）。卷附
      之診斷證明書、照片至多僅能證明告訴人乙○○○於案發
      後赴醫就診，醫師診斷受有傷害之事實，與被告丁○○是
      否實施恐嚇行為並無關聯。
  五、綜上所述，公訴人所舉諸多證據，均無從證明被告丁○○
      確曾於起訴書所指時地曾對於告訴人乙○○○為恐嚇言詞
      ，本院亦查無其他積極證據得認被告丁○○就被告丙○○
      之恐嚇行為有犯意聯絡及行為分擔，是不能證明被告丁○○恐嚇犯行，自應為無罪之諭知，以免冤抑。
肆、被告丙○○、丁○○不受理部分：
  一、公訴意旨略以：被告丙○○懷疑告訴人乙○○○向警方舉
      發賭博，心生不滿，竟於九十五年五月二十七日晚上七時
      五十分許，與夥同具有犯意聯絡之被告丁○○同至告訴人
      乙○○○位在嘉義縣梅山鄉○○村○○路一六三號住處前
      ，見告訴人乙○○○返家，竟共同上前毆打，致告訴人乙○○○受有左肩挫傷、頭皮挫傷、第一腰椎爆裂性骨折等
      傷害，因認被告丙○○、丁○○均涉犯刑法第二百七十七
      條第一項之傷害罪嫌等語。
  二、按告訴乃論之罪，告訴人於第一審辯論終結前得撤回其告
      訴；又告訴經撤回者，應諭知不受理之判決；再告訴乃論
      之刑事事件於偵查中或第一審法院辯論終結前，調解成立
      ，並於調解書上記載當事人同意撤回意旨，經法院核定者
      ，視為於調解成立時撤回告訴或自訴，均為刑事訴訟法第
      二百三十八條第一項、第三百零三條第三款，鄉鎮市調解
      條例第二十八條第二項所明文。
  三、經查，公訴意旨認被告丙○○、丁○○所涉刑法第二百七
      十七條第一項之罪，依同法第二百八十七條前段規定，須
      告訴乃論，茲被告丙○○、丁○○與告訴人乙○○○業於
      九十五年十月十九日在嘉義縣梅山鄉調解委員會成立調解
      ，告訴人乙○○○當場表明撤回告訴意旨，且經記明於調
      解筆錄，有該調解委員會是日調解筆錄在卷可參（本審卷
      第二十二頁），依該筆錄所製作之調解書復經本院核定在
      案，且據調閱上開字號卷宗閱覽無訛。是依上揭規定，告
      訴人乙○○○視為於調解成立之九十五年十月十九日撤回
      其告訴。既經撤回告訴，應諭知不受理之判決。
據上論結，爰依刑事訴訟法第四百五十二條、第二百九十九條第
一項前段、第三百零一條第一項、第三百零三條第三款，刑法第
二條第一項前段、第三百零五條、第四十一條第一項前段（修正
前），刑法施行法第一條之一第一項、第二項前段，罰金罰鍰提
高標準條例第二條（修正前），判決如主文。
本案經檢察官陳慧玲到庭執行職務。
中　　華　　民　　國　　96　　年　　1 　　月　　30　　日
                  刑事第五庭審判長  法  官  林信旭
                                    法　官  洪嘉蘭
                                    法　官  張道周
上列正本證明與原本無異。
如不服本判決，應於判決送達後10日內向本院提出上訴狀（應附
繕本）。告訴人或被害人如對於本判決不服者，應具備理由請求
檢察官上訴，其上訴期間之計算係以檢察官收受判決正本之日期
為準。
中　　華　　民　　國　　96　　年　　1 　　月　　30　　日
                                    書記官  黃意雯
附錄本判決論罪法條全文
刑法第三百零五條以加害生命、身體、自由、名譽、財產之事，
恐嚇他人致生危害於安全者，處二年以下有期徒刑、拘役或三百
元以下罰金。
附表（打勾者表示有利於行為人）
┌──┬──┬───────────┬──┬────────────┐
│編號│條號│新法                  │比較│理由                    │
│    │    ├───────────┤適用│                        │
│    │    │舊法                  │結果│                        │
├──┼──┼───────────┼──┼────────────┤
│1   │33  │新條文                │    │一、修正後刑法第三十三條│
│    │    │主刑之種類如下：      │    │    第四款僅將拘役之計算│
│    │    │四、拘役：一日以上，六│    │    單位由月更正為日，內│
│    │    │    十日未滿。但遇有加│    │    容完全相同，無涉刑度│
│    │    │    重時，得加至一百二│    │    加重或減輕，並無法律│
│    │    │    十日。            │    │    變更之情形，應適用現│
│    │    │五、罰金：新臺幣一千元│    │    行法規。            │
│    │    │    以上，以百元計算之│    │二、修正前刑法第三十三條│
│    │    │    。                │    │    第五款規定，罰金：一│
│    │    ├───────────┼──┤    元以上，修正後則提高│
│    │    │舊條文                │ˇ  │    為，罰金：新臺幣一千│
│    │    │主刑之種類如下：      │    │    元以上，以百元計算之│
│    │    │四、拘役：一日以上，二│    │    ，致刑度有加重之情形│
│    │    │    個月未滿。但遇有加│    │    ，應依新刑法第二條第│
│    │    │    重時，得加至四個月│    │    一項前段之規定，適用│
│    │    │    。                │    │    行為時法。（最高法院│
│    │    │五、罰金：一元以上。  │    │    刑事庭決議，下稱最高│
│    │    │                      │    │    法院決議）          │
├──┼──┼───────────┼──┼────────────┤
│2   │41  │新條文                │    │修正前刑法第四十一條第一│
│    │    │犯最重本刑為五年以下有│    │項前段規定，犯最重本刑為│
│    │    │期徒刑以下之刑之罪，而│    │五年以下有期徒刑以下之刑│
│    │    │受六個月以下有期徒刑或│    │之罪，而受六個月以下有期│
│    │    │拘役之宣告者，得以新臺│    │徒刑或拘役之宣告，因身體│
│    │    │幣一千元、二千元或三千│    │、教育、職業、家庭之關係│
│    │    │元折算一日，易科罰金。│    │或其他正當事由，執行顯有│
│    │    ├───────────┼──┤困難者，得以一元以上三元│
│    │    │舊條文                │ˇ  │以下折算一日，易科罰金。│
│    │    │犯最重本刑為五年以下有│    │依修正前有效現已廢止之罰│
│    │    │期徒刑以下之刑之罪，而│    │金罰鍰提高標準條例第二條│
│    │    │受六個月以下有期徒刑或│    │規定，就其原定提高為一百│
│    │    │拘役之宣告，因身體、教│    │倍折算一日，即銀元一百、│
│    │    │育、職業、家庭之關係或│    │二百或三百元折算一日，換│
│    │    │其他正當事由，執行顯有│    │算成新台幣即三百、六百或│
│    │    │困難者，得以一元以上三│    │九百元折算一日。修正後同│
│    │    │元以下折算一日，易科罰│    │條項前段易科罰金折算標準│
│    │    │金。                  │    │則提高為以新台幣一千、二│
│    │    │                      │    │千或三千元折算一日，比較│
│    │    │                      │    │修正前後之適用結果，修正│
│    │    │                      │    │前之規定足使行為人受較輕│
│    │    │                      │    │之易刑處分，較有利於行為│
│    │    │                      │    │人，應依刑法第二條第一項│
│    │    │                      │    │前段之規定，應適用行為時│
│    │    │                      │    │法。（最高法院決議）    │
└──┴──┴───────────┴──┴────────────┘
